臺灣桃園地方法院民事判決　　　　　　　　　　　　　　九十年度訴字第二○四號
　　原　　　告　甲○○
　　被　　　告　百渝股份有限公司
　　法定代理人　丙○○
　　被　　　告　乙○○
　　複　代理人　吳磺慶
右當事人間履行契約事件，本院判決如左：
    主    文
原告之訴及假執行之聲請均駁回。
訴訟費用由原告負擔。
    事    實
壹、原告方面：
一、聲明：被告應連帶給付原告新台幣（下同）五十一萬五千二百元，及自本訴狀繕
    本送達之翌日起至清償日止，按年息百分之五計算之利息，以及為以供擔保為條
    件之假執行宣告。
二、陳述：原告於民國八十七年六月底向被告百渝股份有限公司（下稱百渝公司）承
　　攬百渝公司所標得之『台電高雄縣興達電廠消防工程第二期火警移報點訊號電腦
　　控制整合試運轉測試工程』，工程款約定為七十萬元，其給付方式為：其中二十
　　萬元為前期推動工程預付現金，被告百渝公司以遠期支票方式給付，其餘五十萬
　　元工程款之給付方式採每月按工程進度給付方式為之。原告於八十七年七月份動
　　工，至同年十一月底完成約定之工程，並於同年十二月底通過台電興達施工處之
　　竣工與驗收手續，被告百渝公司卻未按照契約約定給付每月應付之工程款，八十
　　八年一月中旬被告百渝公司與其工地主任即被告乙○○提出八點需要原告幫忙事
　　項，原告乃於八十八年一月八日再次帶領技師人員進入工地協助處理，嗣後經由
　　被告乙○○當場確認完工無誤，並確認無其他工程瑕疵後，被告乙○○即要求原
　　告撤離前揭台電興達電廠工地及宿舍，並於八十八年一月二十一日簽署一份『百
　　渝公司興達電廠消防工程工作完成承認書』一紙，該紙工程完工程承認書應屬被
　　告百渝公司所開具之完工證明，詎原告於同年一月底以該紙工作完成承認書向被
　　告百渝公司請款時，竟遭被告百渝公司拒絕，表示該紙由被告乙○○簽署之工作
　　完成承認書無效，應由監工林秋綜確認通過始算完工，並要脅原告將非屬於第二
　　期電腦控制系統整合試運轉工程承攬契約之第三期工程的訓練與講義工作完成，
　　否則將沒收未領之工程款，原告始知受騙，乃於八十八年二月四日寄出新屋郵局
　　存證信函第二五號與被告百渝公司，要求被告百渝公司於函到三日內清償本件工
　　程款，被告仍拒不給付。嗣後原告雖屢次以書面信函、傳真稿請求給付，被告均
　　置之不理，爰起訴依據承攬關係請求被告百渝公司給付被告前揭工程款，又被告
　　乙○○簽署前揭工作承認書時，曾當面向原告聲稱並確認若被告百渝公司不給付
　　原告之點工費與工程款，其同意承擔系爭債務，爰依法起訴請求。被告丙○○部
　　分則依據公司法第二十三條規定『公司負責人對於公司業務之執行，如有違反法
　　令至他人受有損害時，對他人應與公司負連帶賠償之責。』爰依此規定起訴請求
　　被告丙○○與被告百渝公司連帶負責。
三、對被告答辯所謂之陳述：本件被告丙○○所言均屬不實，且原告在給予被告之存
    證信函中已明確告知『甲方承攬乙方興達工程之部分分項工程早已完成，已由業
    主監工林秋綜先生及興達電廠試運轉小組確認完成。因此一期興達工程才得於八
    十八年一月二十日由乙方工地主任（即被告）乙○○先生辦理竣工；二期興達工
    程早於八十七年十二月由乙方工地主任乙○○先生辦理竣工和驗收工作完成無誤
    。乙方稱本工程『未能如期完工』，純屬不實。----』。因此原告早已完工無誤
    ，係被告意圖耍賴不院支付承攬價金而栽贓嫁禍原告，原告之施工過程並無被告
    答辯中說明一至五的缺失。
四、證據：提出被告乙○○所簽署『百渝公司興達電廠消防工程工作完成承認書』一
    紙、新屋郵局存證信函第二五號、『承包百渝興達消防工程再次請款主文0528、
    99』、汐止社后郵局存證信函第一二０、第六二二、第六二七號、宋屋郵局存證
    信函第一三五號、八十八年二月十三日傳真『存證信函主文【興達工程之分項工
    程等相關事務駁正書面通知文件】0217'99』文件、存證信函第一二三號、總機
    原文說明書所明示之ｌｅｖｅｌ０、和ｌｅｖｅｌ２三種密碼與特別碼一紙、原
    廠之總機原文說明書附錄Ａ狀況信息碼和區域碼資料共二紙、台電承攬契約施工
    說明書第四章一般說明第九條工程檢驗補則第（七）項規定及同施工說明書一般
    說明第七條工程期限第（二）項之規定各一份（以上均為影本）為證。
貳、被告方面：
一、聲明：原告之訴駁回及假執行之聲請均駁回。
二、陳述：
   （一）被告百渝公司於八十六年一月間承攬第三人台灣電力股份有限公司興達施
    工處（下簡稱台電公司興達施工處）興建複循環第一至五號機器輪機房控制室大
    樓及柴油發電機房消防系統製造及安裝工程，工程契約總價為二千六百三十八萬
    元，被告百渝公司並將各項工程分別再分包與他人施作，其中一、二期之配管方
    面工程，分包與第三人戴金勇，第一、二期之電腦設計、規劃、整合、測試、試
    運轉、驗收表及文件資料等工程則轉包與原告承攬，一期之工程款為三十六萬元
    ，二期之工程款為七十萬元，嗣後，原告部分並追加一至三號機消防燈連動工程
    ，且因第三人戴金勇部分施工落後，被告百渝公司嗣後曾找原告計價點工，被告
    百渝公司依原告之工作進度已陸續支付六十萬元工程款（詳如附表所示），其餘
    工程款未支付之原因乃因原告所承作之工程尚未完工，且原告已施作之部分有重
    大瑕疵，導致被告百渝公司無法通過台電公司興達施工處之試運轉，造成嚴重財
    產及商譽損失，原告承作之工程瑕疵如下：台電公司興達施工處於八十八年三月
    二十六日以Ｄ興施電字第八八０三一０二七三Ｙ號函知被告百渝公司之工程缺失
    ，包含以下說明一至五項均為原告之施工缺失：說明一、『高、低壓ＣＯ２控制
    盤內『ＰＡＮＥＬ　ＴＲＯＵＢＢＬＥ』信號未送至總機，此乃一、二期電腦工
    程設計、規劃、整合不當所導致之瑕疵。說明二、『當消防啟動，#1~#3機所有
    消防啟動登未能顯示。』，乃追加三十萬元消防燈連動工程之瑕疵。說明三、『
    #4~#5消防受信總機一過凌晨時分，便有當機現象發生。』，乃二期電腦工程設
    計、整合、測試、運轉不當所產生之瑕疵。說明四、『# 1~#5機各有數十故障點
    被貴公司工程師以ＢＹＰＡＳＳ掩飾，未能在盤面上顯示，請查明故障原因並改
    善。』，乃原告涉嫌故意以ＢＹＰＡＳＳ方式掩飾其數十項電腦工程缺失，企圖
    掩人耳目以求過關。八十八年三月間實施教育訓練時，由於原告因工程款問題不
    願履約協助教育訓練，被告丙○○乃臨時委請第三人羅煥波先生及第三人呂庭茂
    協助教育訓練，當場即發現電腦移報訊號有ＢＹＰＡＳＳ的問題，當時被告丙○
    ○、被告乙○○、第三人興達施工處監工林秋綜均在現場。說明五、『進入系統
    設定之密碼已遭貴公司人員修改，以致本處人員無法進系統。』乃教育訓練之第
    三天早上由施工處人員發現，教育訓練第二天（八十八年三月九日）密碼尚未被
    竄改，惟被告丙○○、被告乙○○及興達施工處人員於教育訓練第二天即看見原
    告出現在興達施工處及教育訓練上課現場，且一些電腦列印資料均不翼而飛，原
    告不願履約協助教育訓練，卻出現在現場，足徵其涉嫌前往竄改進入系統設定之
    密碼，因電腦程式為原告所設計，只有原告有能力修改密碼。
    （二）被告百渝公司屢次促請原告提點工計價項目表，原告均不提出，嗣後原告
    雖提出點工計價項目表，惟因點工計價項目表未能於當月提出造成確認上困難，
    且沒有讓工地主任即被告乙○○每日簽核，明顯有虛報、膨脹工時之嫌，被告百
    渝公司無法全部承認，八十八年二月間原告協同第三人傅添斌、林昇興與被告丙
    ○○於被告百渝公司協調工程款給付問題，當時雙方即同意點工費用以三十萬元
    計價，被告丙○○並要求點工費用三十萬元，一、二期電腦工程剩餘工程款四十
    六萬元及追加消防燈連動工程款三十萬元，須待原告全部施做完成且經驗收無誤
    後方能給付，惟原告卻要求先行給付全部工程款一百零六萬元後，始願意進場施
    做，被告因此無法給付原告工程款。
   （三）被告百渝公司承攬台電系爭工程因原告施工缺失造成工程延誤一年所造成
    之損失如下：
    １、被告百渝公司因原告違約不願繼續入場師作，只得與開遠科技公司（下稱開
    遠公司）另行簽約，支付工程款四十二萬元，本件工程已由開遠公司於八十九年
    三月十五日施作完成。
    ２、被告百渝公司支付配合安裝測試人員八萬元。
    ３、被告百渝公司總工程款二千六百三十八萬元中的百分之十，即二百六十三萬
    八千元，因原告之工程瑕疵，導致被台電公司先行扣留款項，一直到八十九年三
    月驗收通過始領回，原本若原告再八十八年三月間完工，被告百渝公司即可領回
    該二百六十三萬八千元，如今被扣留，其利息損失，自應由原告賠償。
    ４、工程管理費六十萬元。
    ５、被告百渝公司商譽損失以總工程款二千六百三十八萬元的百分之十計算，由
    於原告之工程瑕疵，拖延未完成，導致被告百渝公司商譽嚴重受損，廠商均不敢
    再與被告百渝公司交易，損失重大。
    （四）原告之工程既未完成且經驗收通過，被告百渝公司自尚無給付義務，縱有
    給付義務，被告百渝公司主張以原告應賠償被告百渝公司之三百九十七萬五千四
    百二十元，與被告百渝公司尚未給付原告之一、二期電腦工程剩餘工程款四十六
    萬元及追加消防燈連動工程款三十萬元及點工計價費用三十萬元，共一百零六萬
    元相互抵銷，並以訴狀繕本送達原告時，作為抵銷意思表示到達之時。
    （五）按承攬人之報酬及墊款依據民法第一百二十七條第七款規定適用二年之短
    期時效，且原告起訴依據公司法第二十三條規定：『公司負責人對於公司業務之
    執行，如有違反法令至他人受有損害時，對他人應與公司負連帶賠償之責。』，
    而認被告丙○○與被告百渝公司應連帶負責，按依據侵權行為之法律關係起訴請
    求，則侵權行為損害賠償請求權之消滅時效亦為二年。原告自承系爭之承攬工程
    業已於八十七年十一月底完工，卻遲至九十年二月二日始提起訴訟向被告請求，
    依法應認為時效業已完成，被告百渝公司及被告丙○○主張時效抗辯。
三、證據：提出工程承攬契約書、工程合約書、工作預算估價表、台電公司興達施工
    處函、ＢＹＰＡＳＳ資料、點工計價表、同意書各一份、存證信函二份、不起訴
    處分書一份、合約一份（以上均為影本）為證，並聲請傳喚證人吳斯文。
    理    由
一、本件原告起訴主張：其於八十七年六月底向被告百渝公司承攬被告百渝公司所標
    得之『台電高雄縣興達電廠消防工程第二期火警移報點訊號電腦控制整合試運轉
    測試工程』，工程款約定為七十萬元，其給付方式為：被告百渝公司以遠期支票
    方式先給付二十萬元，其餘五十萬元工程款之給付方式採每月按工程進度給付方
    式為之。原告於八十七年七月份動工，至同年十一月底完成約定之工程，並於同
    年十二月底通過台電興達施工處之竣工與驗收手續，被告百渝公司卻未按照契約
    約定給付每月應付之工程款，八十八年一月八日原告在被告百渝公司要求下再次
    帶領技師人員進入工地協助處理，並經被告乙○○當場確認完工無誤，原告即在
    被告乙○○要求下撤離前揭台電興達電廠工地及宿舍，並取得被告乙○○於八十
    八年一月二十一日簽署之『百渝公司興達電廠消防工程工作完成承認書』一紙，
    詎原告於同年一月底以該紙工作完成承認書向被告百渝公司請款時，竟遭被告百
    渝公司拒絕，並要脅原告應另將第三期工程的訓練與講義工作完成，否則將沒收
    未領之工程款，原告始知受騙，乃於八十八年二月四日寄出新屋郵局存證信函第
    二五號與被告百渝公司，要求被告百渝公司於函到三日內清償本件工程款，被告
    仍拒不給付。爰起訴依據承攬關係請求被告百渝公司給付被告前揭工程款，又被
    告乙○○簽署前揭工作承認書時，曾當面向原告聲稱並確認若被告百渝公司不給
    付原告之點工費與工程款，其同意承擔系爭債務，爰依法起訴請求。被告丙○○
    部分則依據公司法第二十三條規定『公司負責人對於公司業務之執行，如有違反
    法令至他人受有損害時，對他人應與公司負連帶賠償之責。』爰依此規定起訴請
    求被告丙○○與被告百渝公司連帶負責云云，被告則以：原告已施作之部分有重
    大瑕疵，導致被告百渝公司無法通過台電公司興達施工處之試運轉，造成被告百
    渝公司嚴重財產及商譽損失，且屢次促請原告提點工計價項目表，原告均不提出
    造成確認上困難，且因明顯有虛報、膨脹工時之嫌，被告百渝公司無法全部承認
    且被告百渝公司承攬台電系爭工程因原告施工缺失造成工程延誤一年造成重大損
    失，爰對原告行使抵銷抗辯。繼按承攬人之報酬及墊款依據民法第一百二十七條
    第七款規定適用二年之短期時效，且原告起訴依據公司法第二十三條規定，而認
    被告丙○○與被告百渝公司應連帶負責，按依據侵權行為之法律關係起訴請求，
    則侵權行為損害賠償請求權之消滅時效亦為二年。原告自承系爭之承攬工程業已
    於八十七年十一月底完工，卻遲至九十年二月二日始提起訴訟向被告請求，依法
    應認為時效業已完成，被告百渝公司及被告丙○○主張時效抗辯等語置辯。
二、經查原告於八十七年六月底向被告百渝公司承攬其所標得之『台電高雄縣興達電
    廠消防工程第二期火警移報點訊號電腦控制整合試運轉測試工程』，工程款約定
    為七十萬元，其給付方式為：其中二十萬元為前期推動工程預付現金，被告百渝
    公司以遠期支票方式給付，其餘五十萬元工程款之給付方式採每月按工程進度給
    付方式為之。原告於八十七年七月份動工，至同年十一月底仍未領得承攬報酬乙
    節，業據兩造所不爭執，應堪信為真實。原告現依據承攬契約關係起訴請求被告
    百渝公司給付剩餘款項以及依據公司法第二十三條規定『公司負責人對於公司業
    務之執行，如有違反法令至他人受有損害時，對他人應與公司負連帶賠償之責。
    』請求被告丙○○與被告百渝公司連帶負責，再依被告乙○○簽署前揭完工承認
    書時，曾當面向原告聲稱並確認若被告百渝公司不給付原告之點工費與工程款，
    其同意承擔系爭債務，爰依法起訴請求被告乙○○連帶給付五十一萬五千二百元
    。
二、按『左列各款請求權，因二年間不行使而消滅：七、技師、承攬人之報酬及其墊
    款。』『因侵權行為所生損害賠償請求權，自請求權人知有損害及賠償義務人時
    起，二年間不行使而消滅。』民法第一百二十七條第七款、第一百九十七條第一
    項前段定有明文。本件原告當庭自承其完工時點為八十七年十一月底，且其自認
    為第二期工程之現場工作均已完成乙節，足徵其承攬工作於八十七年十一月底即
    已完工，原告遲至九十年二月二日始向本院起訴請求被告百渝公司給付承攬工程
    款，以及請求被告丙○○依據公司法第二十三條規定負擔損害賠償責任，揆諸前
    揭規定，應認時效業已完成，從而被告百渝公司及被告丙○○主張時效抗辯，於
    法並無相違之處，應予准許。至被告乙○○部分，按民事訴訟法第二百七十七條
    規定：『當事人主張有利於己之事實者，就其事實有舉證之責任。』；又所謂舉
    證責任者，乃特定法律效果之發生或不發生所必要之事實存在與否不明之場合，
    當事人之一造因此事實不明，將受不利益之判斷，乃必須就該事實提出有關證據
    ，使法院信其主張為真實；另當事人所提出供法院認定事實之證據，雖不以直接
    證據為限，間接證據亦包括在內，然無論直接或間接證據，其為訴訟上之證明，
    必須於通常一般之人均不致有所懷疑，得確信其為真實之程度者，始得據為提出
    該證據之一造之有利認定。倘其證明尚未達到此一程度，而有其他合理之懷疑存
    在時，提出該證據之一造若就此合理懷疑事項，未能為必要之說明者，仍不能遽
    為提出該證據之一造之有利認定，最高法院四十八年度臺上字第八八七號判例可
    資參照。原告既無法舉證證明被告乙○○確曾經向原告表示：若被告百渝公司不
    給付原告之點工費與工程款，其同意承擔系爭債務乙節，則原告起訴請求被告乙
    ○○與其餘被告應連帶給付五十一萬五千二百元，洵屬於法無據，應予駁回。
三、原告之訴既經駁回，其假執行之聲請亦失所附麗，併予駁回之。
四、據上論結，原告之訴為無理由，依民事訴訟法第七十八條判決如主文。
中　　　華　　　民　　　國　　九十一　　年　　　十二　　　月　　　十一　日
                                        臺灣桃園地方法院民事第一庭
~B法　　　官　陳清怡
右為正本係照原本作成
如對本判決上訴須於判決送達後廿日內向本院提出上訴狀
中　　　華　　　民　　　國　　九十一　　年　　　十二　　　月　　　十一　日
~B書　記　官　楊文雄
